臺灣南投地方法院刑事判決
110年度易字第22號
公  訴  人  臺灣南投地方檢察署檢察官
被      告  許信志


上列被告因妨害公務案件，經檢察官提起公訴（109年度偵字第3
799號），本院判決如下：
    主  文
許信志犯妨害公務執行罪，處有期徒刑伍月，如易科罰金，以新
臺幣壹仟元折算壹日；扣案之開山刀壹把沒收。
    事  實
一、許信志自不詳時日起，將其所有貨櫃、冷凍櫃、無牌車輛、
    營建物品、模版、鋼骨材料、木材等雜物（下稱本案堆置物
    ），堆置在南投縣南投市新豐一街、新豐路、華陽路891巷
    等處，又本案堆置物中之部分物品（下稱本案拍定物），經
    「有佶商行」於民國105年7月20日向臺灣南投地方法院拍定
    ，惟因許信志之阻攔致「有佶商行」未能將其拍定物品運離
    現場，然因本案堆置物（內含本案拍定物）已占用道路並影
    響環境觀瞻，南投縣政府於109年7月29日邀集「有佶商行」
    開會研商，達成占用道路部分之本案堆置物，經張貼公告期
    滿後未移除將，依廢棄物清理法清除之，並責由南投縣政府
    警察局、環保局、地政處等相關單位會同執行清除本案堆置
    物之決議後。南投縣政府地政處遂指派技士簡宗洽、科長林
    勇，而南投縣政府警察局則派南投分局半山派出所警員邱郁
    翔等公務員，於109年8月11日9時，至南投縣南投市新豐路
    執行清運本案堆置物之公務，詎許信志於同日10時48分許，
    駕駛車牌號碼000-0000號自用小客車（下稱本案車輛）到場
    後，知悉簡宗洽、林勇、邱郁翔均係依法執行職務之公務員
    ，基於妨害公務之犯意，先手持開山刀下車，並對簡宗洽、
    林勇、邱郁翔等人大聲咆哮，同時手持開山刀揮舞，經員警
    邱郁翔制止後，許信志接續前揭妨害公務之犯意，遂駕駛本
    案車輛，從執行公務現場道路之北端快速駛向南端並迫近人
    群後，再將本案車輛停放於執行公務現場之路旁後，再次下
    車叫囂，以上開脅迫方式妨害簡宗洽、林勇、邱郁翔執行職
    務，並致現場清運人員人無法繼續作業，而致未完成清運工
    作。
二、案經南投縣政府警察局南投分局報告臺灣南投地方檢察署檢
    察官偵查起訴。
    理  由
一、證據能力之認定：
  ㈠按被告以外之人於審判外之陳述，雖不符前4 條之規定，而
    經當事人於審判程序同意作為證據，法院審酌該言詞陳述或
    書面陳述作成時之情況，認為適當者，亦得為證據，刑事訴
    訟法第159條之5第1 項定有明文。刑事訴訟法第159條之5之
    立法意旨，在於確認當事人對於傳聞證據有處分權，得放棄
    反對詰問權，同意或擬制同意傳聞證據可作為證據，屬於證
    據傳聞性之解除行為，如法院認為適當，不論該傳聞證據是
    否具備刑事訴訟法第159條之1至第159條之4所定情形，均容
    許作為證據，不以未具備刑事訴訟法第159條之1至第159條
    之4所定情形為前提。此揆諸「若當事人於審判程序表明同
    意該等傳聞證據可作為證據，基於證據資料愈豐富，愈有助
    於真實發見之理念，此時，法院自可承認該傳聞證據之證據
    能力」立法意旨，係採擴大適用之立場。蓋不論是否第159
    條之1至第159條之4所定情形，抑當事人之同意，均係傳聞
    之例外，俱得為證據，僅因我國尚非採徹底之當事人進行主
    義，故而附加「適當性」之限制而已，可知其適用並不以「
    不符前4條之規定」為要件（最高法院104年度第3 次刑事庭
    會議決議參照）。經查，本判決下列所引用被告許信志以外
    之人於審判外之供述證據，業經檢察官、被告於本院準備程
    序時，就證據能力部分表示不爭執（見本院卷第144、267-2
    68頁），復經本院審酌認該等證據之作成無違法、不當或顯
    不可信之情況，應認為以之作為證據應屬適當，是依刑事訴
    訟法第159條之5第2項規定，本院認本案所引用之前揭證據
    資料，均有證據能力。
  ㈡次按除法律另有規定外，實施刑事訴訟程序之公務員因違背
    法定程序取得之證據，其有無證據能力之認定，應審酌人權
    保障及公共利益之均衡維護，刑事訴訟法第158條之4定有明
    文。本案以下所引用之非供述證據，並無證據證明係實施刑
    事訴訟程序之公務員違背法定程序所取得，且經本院於審理
    時合法踐行調查程序，自應認均具有證據能力，得作為證據
    。
二、認定犯罪事實所憑證據及理由：訊據被告許信志固坦承於前
    揭時、地，持扣案之開山刀到執行公務之現場等情，惟矢口
    否認有何妨害公務之犯行，並以其持刀係為割筍子等詞置辯
    。惟查：
  ㈠被告所有之本案堆置物及本案拍定物，堆置於在南投縣南投
    市新豐一街、新豐路、華陽路891巷等處路旁，經南投縣政
    府指派地政處公務員簡宗洽、林勇，於109年8月11日9時至
    南投市新豐路執行清理廢棄物及清運本案拍定物等職務，而
    南投縣政府警察局則指派員警邱郁翔到場維持秩序之職務等
    情，業據證人林繼舜於警詢、偵查中證述甚詳（見警卷第13
    -15頁、偵卷第25-26頁），復有南投縣政府府地劃字第1090
    180279號函暨檢附研商會議紀錄、105年7月20日本院民事執
    行處證明書、查封物品清除事宜紀錄（見警卷第40-46頁）
    等件附卷可稽；又被告於上開時、地，先持扣案之開山刀下
    車，嗣後再駕駛本案車輛自清運地點之道路北端駛往南端等
    事實，業經被告供承在卷（見本院卷第227-228、274頁），
    並有半山派出所109年8月11日職務報告、指認犯罪嫌疑人紀
    錄表暨個人資料指認照片3份、南投縣政府警察局南投分局
    扣押筆錄暨扣押物品目錄表、扣押物品收據、監視器影像擷
    圖2幀暨車輛照片2幀、開山刀照片2幀、牌照號碼AVC-0868
    號車輛詳細資料報表（見警卷第5、23-28、31-39、49頁）
    在卷為證；則上開事實，首堪認定。
  ㈡又依證人簡宗洽於偵查中之證述：「依當天早上9點鐘，我們
    要清運，有佶商行就準備要吊走他們的東西，到了10點多的
    時候，被告就開車出現了，大家就說人來了，被告一停車就
    拿著開山刀往我們這邊走過來，說誰要來載我的東西，大家
    很害怕，就有點散掉了，警察就叫被告把刀放下，可是被告
    不把刀放下，轉頭開他的車走了，結果到了前面，被告又根
    快迴轉朝人群衝過來，到了路尾巴沒路，被告又停車下車，
    說誰要來拖我的東西，警察叫他不要這樣子，被告就跟警員
    拉扯，後來就被警員制服。」等語（見偵卷第26-29頁）明
    確，核與證人林勇、邱郁翔、林繼舜於警詢時、偵查中之證
    述情節（見警卷第13-15、20-22頁，偵卷第25-26、26-29頁
    ）大抵相符，是自堪信被告於案發時地，確有持刀揮舞、駕
    車迫近人群等行為；再依本院於審理中職權勘驗之結果：「
    畫面中被告站立於白色休旅車車尾處，手持扣案之刀械，（
    員警稱刀子放下），被告持刀走回車輛後，上車並發動車輛
    ，向道路前方開去並迴轉（畫面中左側有一名員警著中英文
    「警察」字樣之反光背心，並身著全套警員制服），（畫面
    中員警提醒在道路上之人員小心車輛），被告駕駛之白色休
    旅車快速從員警所在逼近，靠近清運地點處剎車燈亮起，於
    穿越清運地點人群後，將車輛停放於路旁後，被告徒手下車
    被告朝員警走來，不斷說有人要偷我東西，畫面中之男性員
    警即邱郁翔上前制止被告繼續往清運地點前進，被告與員警
    邱郁翔發生拉扯。」等節（見本院卷第221頁），依前開密
    錄器畫面所示，顯見被告有持刀逼近執行職務之公務員及駕
    車快速迫近人群等行為。
  ㈢按所稱「強暴」，係指一切有形力即物理力之行使而言，不
    問其係對人或對物為之均包括在內；所稱「脅迫」，則指以
    侵害生命、身體、自由、名譽、財物之不法為目的之意思，
    通知對方足使其生恐怖之心之一切行為而言（臺灣高等法院
    96年度上易字第1273號判決意旨參照）。查被告以前揭持刀
    揮舞、駕駛本案車輛迫近等方式，依一般通念，核屬對現場
    執行公務人員侵害其生命、身體之惡害通知，並足以使人心
    生畏懼之意，而致妨害本案清理廢棄物公務之執行，是被告
    前揭持刀揮舞、駕車迫近之行為，核為脅迫行為甚明。
  ㈣至被告雖辯稱係為割筍子方持刀下車云云；惟本院依被告所
    指稱之收取農作物之地點，當庭勘驗現場畫面結果所示：「
    僅見綠色雜木及植物，未見現場有竹林」等節明確（見本院
    卷第22頁）；再依證人簡宗洽、林勇及邱郁翔於審理中均結
    證以，周邊為重劃區都是空地，未見竹筍田或農作物等語甚
    明（見本院卷第207、212、216頁），本院復遍觀卷內事證
    均無從佐以被告所辯事實；是被告前揭所辯，當屬臨訟卸責
    之詞，委無可採。
  ㈤綜上所述，被告上揭所辯核屬諉責矯飾之詞，並無可採；本
    案事證明確，被告前揭犯行洵堪認定，應依法論科。
三、論罪科刑之理由：
  ㈠按行為後法律有變更者，適用行為時之法律，但行為後之法
    律有利於行為人者，適用最有利於行為人之法律，刑法第2
    條第1項定有明文。查被告行為後，刑法第135條規定業於11
    0年1月20日修正公布，並自同年月22日生效施行，修正前第
    135條第1項之法定刑為「三年以下有期徒刑、拘役或九千元
    以下罰金」，修正後則將該罪之罰金刑提高為「三十萬元以
    下罰金」，並增訂第3項：「犯前二項之罪而有下列情形之
    一者，處六月以上五年以下有期徒刑：一、以駕駛動力交通
    工具犯之。二、意圖供行使之用而攜帶兇器或其他危險物品
    犯之。」（原第3項移至第4項），查本件被告係以持刀揮舞
    、駕駛本案車輛快速迫近等強暴方式，遂行本案妨害公務之
    犯行，經比較新舊法結果，新法並未較有利於被告，故應適
    用被告行為時法，即110年1月20日修正前刑法第135條第1項
    之規定論處。
  ㈡核被告所為，係犯修正前刑法第135條第1項之妨害公務執行
    罪。
  ㈢按刑法第135條第1項之妨害公務罪，所處罰者乃妨害國家公
    務之執行，其被害法益為國家法益，並非公務員個人，故雖
    行為人妨害公務之對象有數名執行公務之公務員，惟被害之
    國家法益仍屬單一，並無侵害數個法益之情事，仍屬單純一
    罪。被告於前揭時、地，對本案執行清運廢棄物業務之公務
    員簡宗洽、林勇及員警邱郁翔，分別以持刀揮舞、駕駛本案
    車輛迫近方式實施脅迫行為，係基於同一犯意，於密切接近
    之時、地接續所為，且侵害同一國家法益，依一般社會健全
    觀念，難以強行分開，在刑法評價上，以視為數個舉動之接
    續施行，而評價為接續犯之一行為較為合理，均論以包括之
    一罪。　　
  ㈣又公訴意旨雖認被告係犯刑法第135條第2項之意圖妨害公務
    員依法執行一定職務而施強暴罪嫌。然按刑法第135條第1項
    係指在公務員依法執行職務時，施強暴脅迫，而同條第2項
    係指在公務員執行職務前，施強暴脅迫，二者並不相同（最
    高法院28年上字第23號判決意旨參照）。準此，刑法第135
    條第2項之罪，必須以公務員將來之職務行為為目標，即行
    為須以公務員執行職務之前，乃為事前妨害公務罪。惟查本
    案被告係於公務員及到場員警依法執行清理廢棄物業務時，
    當場施脅迫行為，自應構成刑法第135條第1項之罪，而非同
    條第2項之罪，此部分起訴法條容有未恰，然起訴之基本社
    會事實同一，經本院當庭諭知刑法第135條第1項之罪名，並
    予被告辯論之機會（見本院卷第267、274頁），已無礙於被
    告之防禦權，爰依法變更起訴法條。
  ㈤爰以行為人責任為基礎，審酌被告明知公務員簡宗洽、林勇
    及員警邱郁翔均係依法執行清理職務，竟對其等施以前揭脅
    迫方式，妨害其等執行公務，已侵害公務機關執行職務之嚴
    正性，並視國家公權力為無物，影響社會秩序及國家公權力
    之執行，所為應予非難；併斟酌被告矢口否認犯行，堪認其
    犯後態度不佳，及其自述國中肄業之智識程度、擔任臨時工
    、經濟狀況清寒、獨居等家庭生活情況，暨本案犯罪之目的
    、手段、及其所造成之危害等一切情狀，量處如主文所示之
    刑，並諭知易科罰金之折算標準，以資警懲。
四、沒收部分：至扣案之開山刀1把，為被告所有，業經被告於
    審理中供承在卷，且係供本案犯罪所用之物，爰依刑法第38
    條第2項規定宣告沒收。
據上論斷，應依刑事訴訟法第299條第1項前段、第300條，判決
如主文。
本案經檢察官張姿倩提起公訴；檢察官林孟賢到庭執行職務。
中　　華　　民　　國　　111 　年　　1 　　月　　14　　日
　　　　　　　　　刑事第二庭    法　官　劉彥宏
以上正本與原本無異。
如不服本判決應於收受送達後20日內向本院提出上訴書狀，並應
敘述具體理由；其未敘述上訴理由者，應於上訴期間屆滿後20日
內向本院補提理由書（均須按他造當事人之人數附繕本）「切勿
逕送上級法院」。
告訴人或被害人如對於本判決不服者，應具備理由請求檢察官上
訴，其上訴期間之計算係以檢察官收受判決正本之日期為準。
                                書記官  劉  綺
中　　華　　民　　國　　111 　年　　1 　　月　　14　　日
　　　　　　　　　
附錄本案論罪科刑法條：
修正前中華民國刑法第135條第1項
對於公務員依法執行職務時，施強暴脅迫者，處3年以下有期徒
刑、拘役或9千元以下罰金。